臺灣桃園地方法院民事裁定　九十一年度聲繼字第一七號
　　聲　請　人　乙○○
　　代　理　人　甲○○
右聲請人聲請繼承遺產事件，本院裁定如左：
    主      文
聲請駁回。
程序費用由聲請人負擔。
    理      由
一、本件聲請意旨略以：被繼承人丙○○於民國九十年十一月十六日死亡，被繼承人
    死亡後在台灣地區留有遺產，聲請人為被繼承人之養子，居住大陸地區，依法對
    於被繼承人在台灣地區之遺產有繼承權。爰依台灣地區與大陸地區人民關係條例
    第六十六條第一項、第六十七條第一項及民法第一千一百三十八條規定，檢具被
    繼承人除戶戶籍謄本、送收養協議書、經大陸地區公證處作成之親屬關係公證書
    、經財團法人海峽交流基金會驗證之大陸地區公證處作成之公證書暨委託書等文
    件，向鈞院聲請繼承之意思表示等情。
二、按被繼承人為大陸地區人民者，關於繼承，依該地區之規定，但在臺灣地區之遺
    產，適用臺灣地區之法律，臺灣地區與大陸地區人民關係條例第六十條定有明文
    。復按我國民法第一千一百四十八條前段規定，繼承人自繼承開始時，除本法另
    有規定外，承受被繼承人財產上之一切權利義務。同法第一千一百三十八條規定
    ，遺產繼承人，除配偶外，依左列順序定之：（一）直系血親卑親屬。（二）父
    母。（三）兄弟姐妹。（四）祖父母。同法第一千零七十七條復規定養子女與養
    父母之關係，除法律另有規定外，與婚生子女同。故除配偶外，養子女亦為我國
    法所定之繼承人之一。本件聲請人主張其為被繼承人在大陸地區之養子，固據提
    出送收養協議書及經大陸地區公證處公證之親屬關係公證書一份為證。惟查，按
    依七十四年六月三日修正公布之我國民法第一千零七十九條第四項規定：「收養
    子女應聲請法院認可」，即採國家許可主義，由國家公權力介入，此為收養之生
    效要件，亦即收養當事人間雖有書面收養契約之合意，但該收養尚未創造擬制之
    親子關係，仍須由雙方當事人向法院提出聲請，一俟法院認可後，始生收養之效
    力。是以本件聲請人雖提出送收養協議書及經大陸地區公證處公證之親屬關係公
    證書證明渠與被繼承人間有收養關係存在，主張渠係被繼承人之養子，依法對於
    被繼承人在台之遺產有繼承之權利云云，惟上開協議書、公證書縱令屬實，亦不
    過表示聲請人與被繼承人間確有收養合意之事實，尚不足以證明該收養關係業已
    聲請法院認可，且本院依職權亦查無本件收養關係業經認可之情事，揆諸前開說
    明，本件收養關係顯屬尚未生效，聲請人依法難認係被繼承人之養子。從而，聲
    請人本於臺灣地區與大陸地區人民關係條例第六十六條之規定，向本院為繼承之
    表示，於法尚非有據，應予駁回。
三、依非訟事件法第八條第一項前段，裁定如主文。
中　　　華　　　民　　　國　　九十一　　年　　　四　　　月　　二十五　　日
                            臺灣桃園地方法院民事第一庭
~B法　　　官　黃若美
右為正本係照原本作成
如對本裁定抗告須於裁定送達後十日內向本院提出抗告狀
中　　　華　　　民　　　國　　九十一　　年　　　四　　　月　　二十五　　日
~B法院書記官　劉德壽
